【裁判字號】    90,聲再更(一),18
【裁判日期】    900911
【裁判案由】    聲請再審
【裁判全文】
臺灣高等法院刑事裁定                          九十年度聲再更(一)字第一八號
    再審聲請人
    即受判決人  甲○○
右聲請人因違反毒品危害防制條例案件，對於本院中華民國八十九年十一月十六日第
二審判決（八十九年度上訴字第三０九四號），聲請再審，經裁定後，由最高法院發
回，本院裁定如左：
    主  文
再審之聲請駁回。
    理  由
一、聲請意旨略以：聲請人即受判決人甲○○被訴違反毒品危害防制條例案件，經臺
    灣板橋地方法院八十九年度訴字第六五號判處有期徒刑七年二月，向臺灣高等法
    院提起上訴，經以八十九年度上訴字第三０九四號撤銷改判有期徒刑三年六月，
    上訴最高法院經以九十年度台上字第四一五號判決駁回上訴確定，茲對原臺灣高
    等法院判決，以有刑事訴訟法第四百二十條第一項第六款之事由，聲請再審。其
    情形為於民國八十八年十月二十二日即否認販賣安非他命與呂玉登，並陳述本案
    係代呂玉登購買安非他命，轉交呂玉登，而證人呂玉登於警方調查時根本未提及
    聲請人曾販賣安非他命予伊，並一再指控係彭皇坤販賣安非他命予伊，足見證人
    呂玉登於檢察官偵查中證稱：「在十月間向她（甲○○）買過，我是到三峽中華
    路她的住處購買好幾次，每次二、三千元購買。」確屬不實，益證聲請人雖於偵
    查中供稱：（有無販安給呂玉登？）八十八年十月六日有拿安非他命給呂玉登一
    次，費用為三千元云云，實係受警察機關以承認販毒即可獲得交保之利誘方式而
    為不實之供述，確實不實；而彭皇坤於八十八年十月十九日被警緝獲，並於同日
    上午指引警方勘查聲請人住所，嗣聲請人於該日下午隨即遭警逮捕，足證彭皇坤
    確係與警方交換條件誣指聲請人曾販賣安非他命予伊，警察並以「承認販賣毒品
    予證人呂玉登即可交保」之不正方法，誘騙聲請人為與事實不符之自白，足見呂
    玉登之警訊筆錄，確屬刑事訴訟法第四百二十條第一項第六款所定，足認受有罪
    判決之聲請人應受無罪判決，而發現確實之新證據，法院疏未斟酌，顯有違誤。
    因發現確實之新證據，為此聲請再審云云。
二、按刑事訴訟法第四百二十條第一項第六款所謂發現之新證據，係指事實審法院於
    判決前因未經發現，不及調查斟酌，至其後始行發現者而言，若判決前已經當事
    人提出或聲請調查之證據，經原法院捨棄不採者，即非該條款所謂發現之新證據
    ，不得據為聲請再審之原因。又該條款所稱之確實新證據，係指該項證據之本體
    在客觀上可認為真實，不須經調查，即足以動搖原判決，使受判決人受有利之裁
    判者而言，如果證據之真偽尚待調查，即與確實證據之意義不符，自不能據為再
    審之理由（最高法院八十五年度台抗字第三四一號裁定參照）。
三、經查本院八十九年度上訴字第三０九四號判決認定聲請人「有施用第二級毒品安
    非他命（下簡稱安非他命）惡習，其向真實姓名及年籍均不詳，綽號「阿狗」之
    成年男子以每一包（約一公克）新台幣（下同）一千五百元之價所購入之安非他
    命，除自行施用外，復意圖營利，另萌販賣之意，於民國（下同）八十八年十月
    六日，在台北縣三峽鎮○○路九號四樓之二住處，以每包三千元之價格，販賣安
    非他命一包予呂玉登施用，得款三千元。嗣於八十八年十月十九日下午九時許，
    經警查獲呂玉登友人彭皇坤後循線於同月二十二日下午四時許，在上址查獲甲○
    ○，並扣得其所有供自己施用之安非他命五袋（淨重五‧四○三○公克，經鑑驗
    後尚餘五‧三六二二公克，起訴書載為淨重七公克）、含安非他命殘渣之塑膠袋
    三個、吸食器一個、尖頭吸管一支、分裝袋七個等物，而查獲上情」。係以「一
    、右開事實，業據被告甲○○於檢察官偵查中供承：「（有無販安給呂玉登？）
    八十八年十月六日有拿安非他命給呂玉登一次，費用為三千元」「（在何處拿給
    他？）在我住處」（見偵查卷第二四頁反面），在本院供稱：「（向「阿狗」買
    一包（安非他命）多少錢？）一（包）公克一五○○元」「（在偵查中稱拿安非
    他命給呂玉登，有幾包？）拿一包給他」（見本院卷第二四頁正、反面）等語不
    諱，而呂玉登確有於八十八年十月六日偕同彭皇坤至被告甲○○位於台北縣三峽
    鎮○○路九號四樓之二住處樓下，及於八十八年十月間在上址向被告購買安非他
    命等情，並經證人呂玉登結證屬實（見原審卷第六十四頁反面第三行、第六十五
    頁第一行；本院卷第三十六頁；偵查卷第三四頁第一、二行）。又呂玉登之所以
    與彭皇坤共赴被告前揭住處，係為向被告購買安非他命施用，亦據證人彭皇坤證
    稱無訛（見偵查卷第三十三頁反面）。雖證人呂玉登或稱係其一人到被告住處購
    買，或謂帶彭皇坤去過上址一次，但彭皇坤在樓下等；證人彭皇坤或稱與呂玉登
    一起至被告住處購買，或謂有見過被告，伊在樓下等，不知呂玉登上樓向何人購
    買；關於購買之次數，呂玉登與彭皇坤所供亦略有不符，且與被告自白之一次亦
    有差異；然查證人呂玉登與彭皇坤在檢察官偵查中關於被告販賣安非他命予呂玉
    登所為陳述之基本事實並無歧異，且至少與被告上開自白一次部分核符。於此，
    則被告確有於如事實欄所述時、地販賣安非他命一包予呂玉登，得款三千元，應
    堪認定。至於該兩證人所證被告販賣超過一次之情詞，既有不見一致之情形，本
    諸罪疑惟輕，應為被告有利之認定。被告在本院辯稱：因欲求交保才為前開自白
    云云，要屬無稽。又被告及證人呂玉登在原審及本院翻異前詞，均改稱係兩人共
    同出資購買安非他命，亦屬飾卸、迴護，皆不足採。事證明確，被告犯行，至堪
    認定。」為論處聲請人犯販賣第二級毒品罪之依據。聲請人上訴最高法院，經最
    高法院九十年度台上字第四一五號判決以其上訴違背法律上之程式，予以駁回確
    定，有各該判決影本在卷可稽。
四、經查：
（一）聲請人所稱證人呂玉登之警訊筆錄，業據臺北縣警察局中和分局於八十九年十
      月十二日以八九北警中刑男字第三一五九二號函送本院，該一證人呂玉登之證
      言，業經本院前開案件審理中提示並告以要旨，予聲請人辯論（見本院八十九
      年度上訴字第三０九四號卷第六一頁），是該證據顯已於本院前開案件審理中
      為調查、辯論，已非屬新證據。且聲請人陳明該呂玉登之警訊筆錄，與證人呂
      玉登於檢察官偵查中所證兩歧，證人呂玉登之證言，其證據之證明力，如何取
      捨，係審理該案法院之職權，亦非得據以聲請再審。聲請人雖又陳稱：彭皇坤
      係與警方交換條件誣指聲請人曾販賣安非他命予伊云云。在客觀上其真實性如
      何，尚欠明瞭，非經相當之調查，不能辨其真偽。因非在客觀上可認為其陳述
      為真實，不須經調查，即足以動搖原判決，使受判決人受有利之裁判之確實新
      證據，自難採為聲請再審之理由。
（二）聲請人另稱：警察機關以「承認販賣毒品予證人呂玉登即可交保」之不正方法
      ，誘騙聲請人為與事實不符之自白云云。然查被告上開警局偵訊之供述，顯非
      於最後事實審法院判決前已經存在，而為法院、當事人所不知，不及調查斟酌
      ，其後始行發見之新證據。另從形式上觀察，該判決係以聲請人之自白及證人
      呂玉登之證詞，為裁判論斷之依據，並以其前開辯詞係屬無稽而捨棄不採，亦
      非屬於判決前因未經發現，而不及調查斟酌，顯非發現「新」證據。
綜上所述，本件尚難認有刑事訴訟法第四百二十條第一項第六款所謂確實之新證據，
聲請人以之為再審事由聲請再審，自非可採。本件查無再審之理由，應予駁回。
據上論斷，依刑事訴訟法第四百三十四條第一項，裁定如主文。
中      華      民      國    九十      年      九      月     十一     日
                              臺灣高等法院刑事第三庭
                                  審判長法  官  張  連  財
                                        法  官  張  傳  栗
                                        法  官  李  英  勇
右正本證明與原本無異。
如不服本裁定應於收受送達後五日內向本院提出抗告書狀。
                                        書記官  倪  淑  芳
中      華      民      國      九十    年      九      月     十二     日


司法院資訊處製作；財團法人民間司法改革基金會備份。
